【裁判字號】    90,交上易,150
【裁判日期】    901018
【裁判案由】    業務過失傷害
【裁判全文】
臺灣高等法院高雄分院刑事判決                    九十年度交上易字第一五號
    上  訴  人
    即  被  告  乙○○
右上訴人因業務過失傷害案件，不服臺灣高雄地方法院九十年度交易字第三九號中華
民國九十年五月三日第一審判決（起訴案號：臺灣高雄地方法院檢察署八十九年度偵
字第二四三三九號），提起上訴，本院判決如左：
      主  文
原判決撤銷。
乙○○從事業務之人，因業務上之過失傷害人致重傷，處有期徒刑陸月，如易科罰金
，以參佰元折算壹日。
      事  實
一、乙○○係開設耐火材料工廠，平日均駕駛自小貨車載運材料從事工作，駕駛汽車
    係其附隨業務。於民國八十九年六月十五日上午九時許，駕駛車牌號碼Ｊ八—五
    八０七號自小貨車，沿高雄縣路竹鄉○○路由北往南方向行駛，行至該路與民有
    路之交岔路口時，欲行右轉，本應注意汽車行駛至交岔路口，轉彎車應讓直行車
    先行，且汽車行駛至交岔路口，右轉彎時，應距交岔路口三○公尺前顯示方向燈
    或手勢，駛至路口後再行右轉；依當時之天候為晴天、日間自然光線、視距良好
    、路面乾燥、無缺陷、無障礙物，客觀上又無不能注意之情形，且依當時情形，
    又無不能注意之情形，竟疏於注意，於上開交岔路口尚未進入路口即貿然右轉，
    適有甲○○所騎乘車牌號碼ＸＴＨ—一三三號重型機車，沿中山路同向直行，亦
    疏未注意，該路段限速五十公里，貿然以六十公里車速行駛，甲○○因此擦撞乙
    ○○所駕駛之小貨車前方保險桿，人車倒地後再向前滑行撞擊對面牆上之招牌，
    造成頭部外傷併蜘蛛網膜下腔出血、右側半邊癱瘓、眼顏面神經受損、右顴骨骨
    折併下頜骨張口不全、顏面撕裂傷、左腳下肢撕裂傷併軟組織缺損及肌腱暴露壞
    死等傷害。乙○○於肇事後，偵查機關未發覺前，主動報案並向處理車禍現場警
    員坦承肇事而接受裁判。甲○○經送高雄長庚紀念醫院就醫後雖倖免於難，惟因
    其中樞神經障礙致右側下肢遺存運動障礙，經復健後，恐無法恢復正常，但可自
    主行走，惟遺輕度跛行肢障重大難治之傷害。
二、案經甲○○訴由高雄縣警察局湖內分局報告臺灣高雄地方法院檢察署檢察官偵查
    起訴。
      理  由
一、訊據被告乙○○固不否認有於右揭時地駕駛自小貨車肇事，並致告訴人甲○○受
    有前述傷害之事實，惟矢口否認有過失，辯稱：伊見後方無來車始右轉，且有打
    方向燈，伊已完成轉彎，係告訴人車速過快才會撞上，且伊並非每日均需駕駛小
    貨車載料云云。
二、經查：右揭肇事經過，業據告訴人指述甚詳，且有道路交通事故調查報告表及所
    附現場圖、現場照片附卷可資佐證；而告訴人因本件車禍受有前述傷害，亦有長
    庚紀念醫院診斷證明書乙紙足憑。就卷附現場照片及現場圖觀之，車禍發生現場
    ，被告所駕自小貨車車頭朝右停放，左前輪距中山路分向安全島有十一‧八公尺
    ，左後輪壓在車道邊線，距中山路分向安全島十‧五公尺，右前輪距路邊護欄六
    ‧四公尺，右後輪距路邊護欄四‧七公尺，足認被告未進入路口前即已右轉；又
    依當時照片所示，被告之貨車左後輪壓在車道線，且其貨車與中山路尚非呈垂直
    狀，是其當時並非已完成轉彎甚明，被告辯稱已完成轉彎云云，不足採信；又按
    汽車行駛至交岔路口時，轉彎車應讓直行車先行，又汽車行駛至交岔路口，右轉
    彎時，應距交岔路口三○公尺前顯示方向燈或手勢，駛至路口後再行右轉。道路
    交通安全規則第一百零二條第一項第三、六款前段定有明文，被告駕車自應遵守
    上開規定，且當時天候晴、日間自然光線、路面無缺陷、無障礙物、視距良好，
    有上開調查報告表可參，並無不能注意之情事，被告於通過上開交岔路口時，竟
    疏未注意於此，貿然右轉，致發生本件車禍，其有過失至明。又上開路段限速為
    時速五十公里，此業據證人即到場處理之警員謝志明到庭供明，告訴人於本院調
    查時自承其車速為六十公里，其有違規超速，及未注意前方車前狀況之過失，惟
    被告之過失責任，不能因而解免；本件經台灣省高屏澎區車輛行車事故鑑定委員
    會、臺灣省車輛行車事故覆議鑑定委員會鑑定結果，雖均認被告駕駛自小貨車未
    讓右側直行車先行為肇事原因，告訴人甲○○無肇事因素，有八十九年十二月二
    十二日高屏澎鑑字第八九一八六二號及九十年三月十九日府覆議字第九００二六
    九號函各乙份在卷可憑；惟上開鑑定報告，就甲○○部分，因未能知悉該路段限
    速五十公里以及未審酌甲○○疏未注意車前狀況，該部分固無足取，惟就被告未
    讓直行車先行部分，仍與本院認定相符，又告訴人因本件車禍受有如事實欄所載
    之傷，有長庚紀念醫院診斷證明書在卷可憑，且與被告之過失行為間有相當因果
    關係，是以本件事證明確，被告之犯行洵堪認定。
三、按刑法上所謂業務，係指個人基於其社會地位繼續反覆所執行之事務，其主要部
    分之業務固不待論，即為完成主要業務所附隨之準備工作與輔助事務，亦應包括
    在內（最高法院七十一年度台上字第一五五○號判例參照）。查本件被告係開設
    耐火材料工廠，平時均需駕駛本案自小貨車載運貨物從事上開工作之事實，為被
    告於原審審理時自承在卷，則其當係以駕駛自小貨車為其附隨業務，屬從事駕駛
    業務之人；被告於本院審理中所辯非每日載料云云，不影響其駕車為其業務之成
    立，又告訴人甲○○受傷後，其中樞神經障礙致右側上下肢遺存運動障礙，有上
    開診斷書、財團法人長庚紀念醫院高雄分院函各乙紙在卷足證，又告訴人於九十
    年九月四日再至長庚醫院回診，以其預後狀況判斷，仍遺輕度肢障，再復健半年
    恐仍無法恢復正常，但可自主行走，惟遺輕度跛行，此亦有該院九十年九月十八
    日（九十）長庚院高字第二六三０號函在卷可憑，是告訴人所受之傷已屬難治，
    且遺留輕度跛行，與人體可跑跳正常行走，仍有重大之影響，自屬刑法第十條、
    第四項第六款之重傷害。核被告所為，係犯刑法第二百八十四條第二項後段之業
    務過失致重傷害罪。公訴人認係犯刑法第二百八十四條第一項後段之罪，尚有未
    洽，起訴法條應予變更。被告於肇事後犯罪未被發覺前，即報警處理並坦承肇事
    ，此觀諸道路交通事故調查報告表報案人欄為被告自明，其對於未經發覺之犯罪
    自首而受裁判，應減輕其刑。
四、原審為被告論罪科刑之判決，固非無見，惟原審未審酌該處路段限速五十公里，
    告訴人對本件車禍，亦有超速違規及未注意車前狀況之過失，即有未洽，被告上
    訴意旨，以其當時已完成右轉，係告訴人自行撞及其貨車，伊無過失云云，指摘
    原判決不當，固無足取，惟原判決既有可議，自應予撤銷改判。爰審酌被告一時
    疏於注意而肇事，迄未賠償被害人所受損害，被害人所受傷害嚴重，後遺症非輕
    等一切情事，量處有期徒刑六月，用示懲儆。末查刑法第四十一條於九十年一月
    十日經公布修正，將原得易科罰金之罪，擴大為最重本刑五年以下有期徒刑之罪
    ，被告所犯之罪原得易科罰金，該條修正，對被告不生影響，惟被告行為後法律
    有變更，依刑法第二條第一項前段之規定，爰適用裁判時新修正刑法第四十一條
    第一項諭知易科罰金之折算標準。
據上論結，應依刑事訴訟法第三百六十九條第一項前段、第三百六十四條、第二百九
十九條第一項前段、第三百條、刑法第二百八十四條第二項後段、第六十二條前段、
、第二條第一項前段、第四十一條第一項、罰金罰鍰提高標準條例第一條前段、第二
條，判決如主文。
本案經檢察官陳國全到庭執行職務。
中    華    民    國      九十      年       十       月     十八     日
                              臺灣高等法院高雄分院刑事第五庭
                                  審判長法官  吳水木
                                        法官  陳朱貴
                                        法官  趙文淵
右正本證明與原本無異。
不得上訴。
                                      書記官  唐奇燕
中    華    民    國      九十      年       十       月    二十二    日
附錄本判決論罪之法條：
中華民國刑法第二百八十四條第二項
從事業務之人，因業務上之過失傷害人者，處一年以下有期徒刑、拘役或
一千元以下罰金。致重傷者，處三年以下有期徒刑、拘役或二千元以下罰
金。
                                                                    Ｊ


司法院資訊處製作；財團法人民間司法改革基金會備份。
